【裁判字號】    90,交易,682
【裁判日期】    920227
【裁判案由】    業務過失傷害
【裁判全文】
臺灣高雄地方法院刑事判決                          九十年度交易字第六八二號
    公  訴  人  臺灣高雄地方法院檢察署檢察官
    被      告  丙○○
右列被告因業務過失傷害案件，經檢察官提起公訴（九十年度偵字第七四九二、八九
一七號），本院判決如左：
    主  文
丙○○從事業務之人，因業務上之過失傷害人致重傷，處有期徒刑陸月，如易科罰金
，以參佰元折算壹日。
    事  實
一、丙○○領有職業聯結車駕駛執照，以駕駛營業聯結車為業，係以駕駛為業務之人
    ，前有業務過失致死、侵占、偽造文書、竊盜等前科，於民國八十三年間，又因
    殺人未遂案件，經台灣屏東地方法院判決處有期徒刑六月，至八十四年六月五日
    執行完畢（未構成累犯）。八十九年十月三十一日（起訴書誤植為三十日），丙○○駕駛車號ＸＮ－０二三號（起訴書誤植為ＸＳＮ－０２３號）聯結車沿高雄
    縣大寮鄉○○路○段往林園方向行駛，於同日下午八時十分許途經該路段瑔發加
    油站對面安全島缺口，欲迴轉往大寮方向行駛時，理應注意車輛迴轉時，駕駛人
    應注意車前狀況，隨時採取必要之安全措施且聯結車不得迴轉，而依當時情形，
    又無不能注意之情事，竟疏於注意，貿然通過安全島缺口迴轉，適同一時、地，
    有酒醉駕車並疏於注意車前狀況之甲○○，駕駛車牌號碼ＹＵ─二七八號（起訴
    書誤植為ＹＵ－０２３號）營業小客車搭載乙○○，貿然以五十公里之時速沿光
    明路一段往大寮鄉方向行駛，致梁某通過上開路段時，見丙○○所駕駛正在迴轉
    之聯結車，煞車不及而發生碰撞，致乙○○受有右眼球破裂、臉部多處撕裂傷、
    髖關節骨折等傷害，甲○○則受有前額多處撕裂傷、下頜撕裂傷等傷害（甲○○
    所涉過失傷害部分，業經檢察官為不起訴處分）。丙○○於肇事後犯罪未被發覺
    前，即主動報警處理，並向前來處理車禍之警員坦承肇事而接受裁判。
二、案經乙○○、甲○○訴由高雄縣警察局林園分局報告台灣高雄地方法院檢察署檢
    察官偵查起訴。
    理  由
一、訊據被告丙○○固未否認其平日係以駕駛聯結車為業，於右揭時、地駕駛車牌號
    碼ＸＮ－０二三號聯結車，沿高雄縣大寮鄉○○路○段往林園方向行駛，途經瑔
    發加油站對面安全島缺口，欲迴轉往大寮方向行駛時與甲○○所駕駛車牌號碼Ｙ
    Ｕ─二七八號營業小客車發生碰撞，致乙○○及甲○○受有如事實欄所述傷害之
    事實，惟矢口否認對於車禍之發生有過失，辯稱：該路段並非不得迴轉，是被害
    人甲○○酒後駕車且疏未注意車前狀況才導致本件車禍之發生，自己並無過失云
    云。
二、經查：
  (一)本件車禍發生之時，被告所駕駛之聯結車，在高雄縣大寮鄉瑔發加油前迴轉，與
    酒後血液酒精濃度為255.62mg/dl 之甲○○所駕駛營業小客車發生車禍，致甲○○及乙○○分別受有如事實欄所述傷害之事實，除據被告丙○○於警、偵訊及本
    院審理時供承不諱，核與證人乙○○及甲○○於本院審理中證述之情節相符，並
    經證人即前往現場處理之員警丁○○於本院審理時證稱：「拖車在安全島缺口迴
    轉，車頭已經出現在內側車道略為超越車道分界線到外車車道。現場沒有號誌，
    二側共四線，尚有機車道。（營業小汽車停放位置？）在內側車道上。（該路段
    是否可迴轉？）該缺口與一般安全島不一樣，好像是私人設的，因為卻口上還存
    在路面邊線。（雙方受損狀況？）拖車撞擊點在車頭右後方輪胎。汽車正前方凹
    陷。（當天何人報案？）值班的人通知，但不知何人報案，但我到現場時被告表
    示是他肇事。（該路段是否有號誌？）沒有」之語屬實。（見本院九十年十一月
    二十日筆錄）復有道路交通事故調查報告表及警卷所附現場照片四張可憑，是被
    告此部分之自白核與事實相符，堪信為真實。
  (二)按聯結車不得迴轉，又汽車行駛時，駕駛人應注意車前狀況，並隨時採取必要之
    安全措施，以避免危險之發生，道路交通安全規則第一百零六條第六款及第九十
    四條第三項分別定有明文。被告於右揭時地駕車本應注意上開規定，且依當時情
    形，係雨天並無照明，雖為警卷所附道路交通事故調查報告表載明，然當時路面
    無障礙，且被告自承車禍發生前，便發現被害人之車輛在八百公尺之外，足見其
    並無不能注意之情形，竟疏未注意車前狀況，貿然違規迴轉，因而肇事導致被害
    人受有前開傷害，其有過失，已甚明顯。本件經送請台灣省高屏澎區車輛行車事
    故鑑定委員會鑑定結果，亦認被告迴轉時未注意往來車輛為肇事主因，有該鑑定
    委員會九十年十二月二十八日高屏澎鑑字第九０一九０九號函暨所附鑑定意見書
    乙份在卷足憑。至前開鑑定意見雖認被告尚有雙黃線違規迴轉之過失，然查，本
    件車禍發生地點之安全島，業經瑔發加油站有限公司向大寮鄉公所申請打通，故
    有該缺口可供通行，有大寮鄉公所九十一年二月七日回函及所附申請文件可資為
    證，是本件被告之過失應係其所駕駛之聯結車依法不得為迴轉，且其迴轉之行進
    間疏於注意車前狀況，前開鑑定意見將原路段之雙向各一「路面邊線」誤判為「
    雙黃線」，認被告有雙黃線違規迴轉之過失，公訴人認被告於畫有分向限制線之
    路段迴轉具有過失，均屬誤會。
  (三)按其他於身體或健康，有重大不治或難治之傷害，為重傷害，刑法第十條第四項
    第六款定有明文；被害人甲○○及乙○○因本件車禍受有前開傷害，分別有聖若
    瑟醫院診斷證明一紙、長庚紀念醫院高雄分院診斷證明書三紙在卷可稽，其中被
    害人乙○○所受眼部之傷害，致使陳某右眼球萎縮，已無光覺且喪失視覺功能之
    情，有卷內所附常更紀念醫院高雄分院（90）長庚院高字第三二九七號函可資為
    證，是乙○○因本件車禍所受之傷害，因已毀壞其一目之功能，而達於重傷之程
    度無訛。再者，被告前開過失行為與被害人甲○○及乙○○所受之傷害及重傷害
    結果間，有相當因果關係。從而，本件事證明確，被告上開過失傷害及過失致重
    傷害犯行，已堪認定。被害人甲○○酒後駕駛營業小客車疏於注意車前狀況，致
    與被告所駕駛之聯結車發生車禍，足認就本件車禍事故之發生亦有過失，惟究未
    能據此解免被告前開過失之責，附此說明。
三、查被告丙○○係以駕駛聯結車為業，為從事業務之人，業據被告供述在卷，是核
    其所為，係犯刑法第二百八十四條第二項後段之業務過失傷害人致重傷害罪。被
    告以一過失行為，同時致被害人甲○○受有普通傷害及乙○○受有受有重傷而侵
    害二法益，為想像競合犯，應從一重之業務過失致重傷罪處斷。丙○○於肇事後
    犯罪未被發覺前，即報警處理，並向現場處理警員鍾啟銘坦承肇事而自首，業據
    到場處理事故警員鍾啟銘到院證述在卷，並有道路交通事故調查報告表可按，係
    對於未經發覺之犯罪自首而接受裁判，應依刑法第六十二條前段規定減輕其刑。
    爰審酌被告之前有業務過失致死之前科，猶不知自我警惕，為職業駕駛人，自應
    負有高度之注意義務，竟為一時之便，無視相關交通安全之規定，即貿然迴轉，
    致被害人等受有傷害，事後甲○○獲強制責任險之理賠新台幣（下同）二十二萬
    元，業經梁某於本院審理時供陳在卷，乙○○部分僅由被告所屬名鴻通運股份有
    限公司賠償被害人乙○○，有和解書影本一紙可憑，及被害人甲○○就本件車禍
    之發生亦有過失等一切情狀，量處如主文所示之刑，並諭知易科罰金之折算標準
    以資懲儆。
據上論斷，應依刑事訴訟法第二百九十九條第一項前段，刑法第二百八十四條第二項
後段、第四十一條第一項、第六十二條前段，罰金罰鍰提高標準條例第一條前段、第
二條，判決如主文。
中      華      民      國    九十二    年      二      月    二十七    日
                                      臺灣高雄地方法院交通法庭
                                          法  官    卓立婷
右正本證明與原本無異。
如不服本判決，應於判決送達後十日內，向本院提出上訴狀。
                                          書記官    李春慧
中      華      民      國    九十二    年      三      月      六      日
附錄本案論罪科刑法條全文：
刑法第二百八十四條：
  因過失傷害人者，處六月以下有期徒刑、拘役或五百元以下罰金，致重傷者，處一
  年以下有期徒刑、拘役或五百元以下罰金。
  從事業務之人，因業務上之過失傷害人者，處一年以下有期徒刑、拘役或一千元以
  下罰金，致重傷者，處三年以下有期徒刑、拘役或二千元以下罰金。


司法院資訊處製作；財團法人民間司法改革基金會備份。
